臺灣臺南地方法院行政訴訟判決
110年度交字第145號

原      告  李政憲  

被      告  交通部公路總局嘉義區監理所

代  表  人  黃萬益  
訴訟代理人  李文義  
上列當事人間交通裁決事件，原告不服民國110年6月4日嘉監裁
字第OOOOOOOOOOOO號裁決，提起行政訴訟，本院判決如下：
    主  文
一、原告之訴駁回。
二、訴訟費用新臺幣300元由原告負擔。
    事實及理由
一、事實概要：原告駕駛車號000－0000號營業大貨車（下稱系爭
    汽車）載運貨物，於民國110年5月6日01時42分許，行經國
    道一號北向后里地磅站，未依號誌指示過磅，內政部警政署
    國道公路警察局第三公路警察大隊員警發現後，於國道一號
    北上162.84公里處攔查該車，遂依道路交通管理處罰條例第
    29條之2第4項之規定（汽車裝載貨物行經設有地磅處所五公
    里內路段，未依號誌指示過磅），而製開第OOOOOOOOO號舉
    發違反道路交通管理事件通知單。原告不服，於110年6月4
    日向被告申請製開嘉監裁字第OOOOOOOOOOOO號違反道路交通
    管理事件裁決書，被告機關遂依道路交通管理處罰條例第29
    之2條第4項及第63條第1項第2款規定，裁處原告罰鍰新臺幣
    （下同）90,000元，並記違規點數2點之裁決，原告於110年
    6月15日收受裁決書後，向本院提起行政訴訟。
二、原告主張略以：因車輛煞車系統異常，進去地磅站會鎖死，
    怕後車追撞發生交通事故，所以沒進地磅站過磅，並聲明：
    原處分撤銷，訴訟費用由被告負擔。
三、被告答辯則以：
　㈠原告於110年5月10日向被告提出陳述，經向舉發單位內政部
    警政署國道公路警察局第三公路警察大隊查證，該大隊於11
    0年5月21日以國道警三交字第OOOOOOOOOO號函查復略以：「
    …OOOＯOOOO號營業大貨車行經設有地磅處所，未依號誌指示
    過磅，違規事實明確，乃攔查並告知違規事實，依法製單舉
    發，於法並無不當…」，並提供原告違規當時之蒐證影像。
  ㈡本案經舉發單位查復及檢視蒐證影像，原告駕駛OOOＯOOOO號
    營業大貨車為裝載貨物之大貨車，行經設有地磅處所5公里
    內路段，自應依標誌、標線、號誌指示過磅。且地磅站前1
    公里處設有「前1公里載重大貨車過磅」標示牌及閃光號誌
    過磅標示牌（見蒐證影像檔名「國道1號北向162.84公里地
    磅開磅閃黃號誌」），已明顯告知駕駛人應依指示過磅。駕
    駛人駕駛車輛前，即應妥為檢查車輛，以維行車安全，原告
    起訴理由稱煞車系統異常無法進地磅站云云，自不得作為阻
    卻違法之理由。
  ㈢被告並聲明：原告之訴駁回，訴訟費用由原告負擔。
四、本件事實概要欄所載之事實，除後列爭點外，業經兩造各自
    陳述在卷，兩造並分別提出如附表所示之證據。本件爭點厥
    為：原告是否有駕駛系爭汽車有「汽車裝載貨物行經設有地
    磅處所五公里內路段，未依號誌指示過磅」違規行為？原告
    主張其煞車故障無法過磅，是否有理由？
五、本院之判斷：
  ㈠應適用之法律：
  ⒈道路交通管理處罰條例
　⑴第29之2條第4項：「汽車裝載貨物行經設有地磅處所五公里
    內路段，未依標誌、標線、號誌指示或不服從交通勤務警察
    或依法令執行交通稽查任務人員之指揮過磅者，處汽車駕駛
    人90,000元罰鍰，並得強制其過磅。其應歸責於汽車所有人
    時，除處汽車所有人罰鍰及記該汽車違規紀錄一次外，汽車
    駕駛人仍應依第63條第1項第2款規定記違規點數2點。」
  ⑵第63條第1項第2款：「汽車駕駛人有下列各款所列條款之一
    者，除依原條款處罰鍰外，並予記點：二、有第29條第1項
    第1款至第4款、第29條之2第1項、第2項、第4項、第30條第
    1項第1款、第2款情形之一者，各記違規點數2點。」
  ⒉道路交通安全規則第77條第1項第9款：「汽車裝載時，除機
    車依第88條規定外，應依下列規定：九、裝載貨物行經設有
    地磅處所，應依標誌、標線、號誌指示，或交通勤務警察或
    依法令執行交通稽查任務人員之指揮停車過磅。」
  ⒊行為時違反道路交通管理事件統一裁罰基準表第29條之2第4
    項：「汽車裝載貨物行經設有地磅處所五公里內路段，未依
    標誌、標線、號誌指示或不服從交通勤務警察或依法令執行
    交通稽查任務人員之指揮過磅，期限內繳納或到案聽候裁決
    者：罰鍰90,000元，並得強制過磅，記違規點數2點。」
　㈡經查，原告於民國110年5月6日01時42分許，駕駛系爭汽車行
    經國道一號北向后里地磅站，而有「汽車裝載貨物行經設有
    地磅處所五公里內路段，未依號誌指示過磅」違規行為，此
    有內政部警政署國道公路警察局第三公路警察大隊110年5月
    21日國道警三交字第OOOOOOOOOO號函影本1份、違規蒐證影
    像光碟1份（本院卷第47至49頁）在卷為證。經本院於110年
    10月7日當庭勘驗上開違規蒐證影像光碟，勘驗結果：「
　⑴『國道1號北向162.84公里地磅開磅閃黃號誌.MOV』影片檔：該
    段長度為3分1秒，為警車上之行車紀錄器所拍攝。影片一開
    始畫面顯示之時間為110年5月6日1時38分2秒（下僅略記載
    分、秒數）。影片最初畫面員警駕駛警車行駛於國道一號北
    向路段，影片第48秒（畫面時間38分50秒）處，警車通過『
    閃光燈亮時載重大貨車過磅』指示標誌前，見到該標誌上方
    之黃色閃光燈正在閃爍，因此通過該地磅站前之所有大貨車
    ，應依指示進入地磅站過磅。影片第59秒至1分18秒（畫面
    時間39分1至20秒）處，警車通過地磅站前方，此時可見到
    許多大貨車進入地磅站排隊過磅，惟於影片第1分11秒起至
    第1分18秒（畫面時間39分13至20秒）處，見到警車前方有
    一部大貨車（即系爭汽車）未進入地磅站過磅，於是警車內
    兩名員警小聲交談是否要攔查系爭汽車。影片第1分444秒（
    畫面時間39分46秒）處，員警決定把系爭汽車攔下來看一下
    後，就往右偏駛至路肩準備超越並開始使用警示燈攔停系爭
    汽車。警車於影片第2分27秒（畫面時間40分29秒）處靜止
    於路肩處後，便聽到兩名員警下車之聲音，此後畫面與本件
    無涉。
　⑵『取締影像1.MOV』影片檔：本段影片3分0秒，本段影片為舉發
    員警身上之密錄器所拍攝的，影片一開始之畫面時間為110
    年5月6日1時41分42秒（下僅略記載分、秒數）。影片一開
    始，舉發員警與原告已經下車站在高速公路路肩處，員警要
    原告出示行照、駕照等證件，影片第40秒（畫面時間42分22
    秒）處，員警詢問原告車後有沒有載東西，原告答稱有載7-
    11的東西，員警遂要求原告打開車廂給他們看一下，原告稱
    剛剛發現系爭汽車的氣壓有問題，員警仍請原告打開後箱讓
    他檢查，影片第1分50秒（畫面時間43分33秒）處，原告打
    開後車廂，車廂內載有不少貨物。影片1分56秒（畫面時間4
    3分38秒）處，員警詢問原告系爭汽車有什麼地方怪怪的，
    原告答稱是煞車氣壓有問題充不滿，影片2分31秒（畫面時
    間44分13秒）處，員警告知仍會舉發原告未依規定過磅之違
    規行為，但是會在舉發通知單上加註原告所述系爭汽車有煞
    車異常之狀況，於是便開始製開舉發通知單，原告開始向員
    警求情，此後本段影片結束。 
　⑶『取締影像2.MOV』影片檔：本段影片3分0秒，本段影片銜接上
    段影片，影片一開始之畫面時間為110年5月6日1時44分42秒
    （下僅略記載分、秒數）。本段影片內容大致為原告向員警
    求情，以及他從大肚上高速公路後，發現車輛有異常狀況，
    公司要他把車輛開去休息站內檢查等情，而一名員警在旁開
    立舉發通知單，而另一名員警告知他們會在舉發通知單加註
    系爭汽車煞車異常，並跟原告說如果車輛真的有問題，請檢
    附維修單據，再去監理站申訴，如果認定是機械故障的話，
    監理站會給予撤單等內容。」
　　上開內容有本院言詞辯論筆錄在卷可稽（本院卷第65至75頁
    ）。就上開勘驗結果清楚可知，於本件違規時間時，舉發員
    警駕駛警車通過后里地磅站前方之「閃光燈亮時載重大貨車
    過磅」指示標誌時，係閃爍閃光燈之狀態，而通過后里地磅
    站前方匝道時，可見到許多大貨車正排隊進入后里地磅站，
    故所有載有貨物之大貨車，均應依指示進入地磅站過磅。惟
    警車沿國道一號北上外側車道通過后里地磅站時，見到系爭
    汽車未依規定進入后里地磅站過磅，是以，原告駕駛系爭汽
    車於違規時、地，自有「汽車裝載貨物行經設有地磅處所五
    公里內路段，未依號誌指示過磅」違規行為無誤。
　㈢原告以其車輛煞車系統異常，進去地磅站怕會鎖死而發生追
    撞之交通事故，所以沒進地磅站過磅云云申辯，並提出系爭
    汽車之維修單據為證（本院卷第21至25頁），就原告提出之
    110年5月6日維修單之記載（本院卷第23頁），記載系爭汽
    車固有「踩煞車氣壓下降快、加裝噴水風管漏風」等故障存
    在。惟就上開勘驗影片內容，舉發員警於攔查系爭汽車後，
    系爭汽車尚可跟在警車後方煞停於路肩，並未發生追撞前方
    之警車，並無不能安全煞車之情事，難謂原告不能以拉長與
    前車間距等方式安全過磅，故被告機關訴訟代理人主張「如
    果煞車異常的話，還可以行駛那麼遠，警察攔查的時候也是
    停駛。有佐證影片，警察攔查他也是依據警察攔查停在路邊
    ，煞車系統應該某個程度可以正常運作的，不可能異常到完
    全不能到地磅站，他行駛好幾個地磅站，正常一般經驗，不
    能在高速公路行駛那麼遠的路段。」、「被告主張煞車系統
    故障的程度應不影響原告進入地磅站過磅」等情，並非無據
    。又依員警舉發原告之過程中，原告自承係從大肚上高速公
    路後發現有煞車異常之狀況，而大肚至后里地磅站之過程中
    ，原告如發現系爭汽車煞車有問題，本得從中途經過之交流
    道離開高速公路仔細檢查，惟原告仍執意行駛於高速公路上
    ，甚至仍將系爭汽車長途駛回臺南市○○區○○○路000號之長源
    汽車股份有限公司維修，上開事實足可認定系爭汽車縱有煞
    車問題，但未達影響進入匝道過磅之程度，原告以上開理由
    稱系爭汽車無法安全過磅云云，礙難採納。況煞車有問題，
    第一時間應視情況，立即停車於安全處尋求協助，如尚未構
    成無法煞停之狀況，亦應即時下高速公路至修車場修理，始
    得上公路行駛，原告在已知煞車有問題之情況下，仍執意行
    駛高速公路，顯置自已及他人之安全於高度危險之中，實不
    足取。 
㈣末按違反道路交通管理事件統一裁罰基準及處理細則第1條規定
  ：「本細則依道路交通管理處罰條例第92條第4項規定訂定之
  」、第2條第1項、第2項規定：「處理違反道路交通管理事件
  之程序及統一裁罰基準依本細則之規定辦理。」、「前項統一
  裁罰基準，如附件違反道路交通管理事件統一裁罰基準表。」
  ，核上開統一裁罰基準及處理細則之規定，就其立法目的及功
  能，乃為防止處罰機關枉縱或偏頗，依道路交通處罰條例第92
  條第4項所授權交通部會同內政部訂定「違反道路交通管理事
  件統一裁罰基準及處理細則」及其附件「違反道路交通管理事
  件統一裁罰基準表」，用以維持裁罰之統一性與全國因違反道
  路交通管理事件受處罰民眾之公平，不因裁決人員不同，而生
  偏頗，寓有避免各監理機關於相同事件恣意為不同裁罰之功能
  ，並非法所不許，於憲法上保障人民財產權之意旨並無牴觸（
  此有司法院釋字第511號解釋意旨理由足資參照），並無違反
  法律保留原則。再依本件違規行為時點之違反道路交通管理事
  件統一裁罰基準表記載，汽車駕駛人有「汽車裝載貨物行經設
  有地磅處所五公里內路段，未依號誌指示過磅」之違規行為情
  形者，應處之最低罰則為「最高額罰鍰90,000元，並加計違規
  點數2點」；核上開規定，既係基於母法之授權而為訂定，且
  就行為時違反道路交通管理事件統一裁罰基準及處理細則附件
  所示統一裁罰基準表中有關道路交通管理處罰條例第29之2條
  第4項、第63條第1項第2款之裁罰基準內容，並未牴觸母法，
  是被告依此基準而為裁罰，並無違誤。是以，原告請求被告能
  否降低罰鍰云云，由於罰鍰數額已有上開裁罰基準表規定固定
  之裁罰數額，被告機關已無斟酌餘地，原告請求被告機關降低
  罰鍰，並無理由。
㈤綜上所述，原告駕駛系爭汽車確有「汽車裝載貨物行經設有地
  磅處所五公里內路段，未依號誌指示過磅」之違規行為，被告
  機關依道路交通管理處罰條例第29之2條第4項及第63條第1項
  第2款規定，裁處原告罰鍰90,000元，並記違規點數2點之處分
  ，揆諸首揭規定，並無違法，原告訴請撤銷為無理由，應予駁
  回。
六、本件第一審裁判費為300元，應由原告負擔，爰確定第一審
    訴訟費用額如主文第2項所示。
據上論結，本件原告之訴為無理由，依行政訴訟法第237條之8第
1項、第98條第1項前段，判決如主文。
中　　華　　民　　國　　110 　年　 10 　　月　　21  　日
　　　　　　　　　行政訴訟庭　法　官　侯明正
上為正本係照原本作成。
如不服本判決，應於判決送達後20日內，向本院提出上訴狀並表
明上訴理由（原判決所違背之法令及其具體內容或依訴訟資料可
認為原判決有違背法令之具體事實），其未載明上訴理由者，應
於提出上訴後20日內向本院補提理由書（上訴狀及上訴理由書均
須按他造人數附繕本，如未按期補提上訴理由書，則逕予駁回上
訴），並應繳納上訴裁判費新臺幣750元。
中　　華　　民　　國　　110 　年　 10　 　月　　21　　日
　　　　　　　　　　　　　　　書記官　陳世明
證據清單：
一、原告提出：   原證1 被告110年5月25日嘉監企字第OOOOOOOOOO號函 15-16頁 原證2 內政部警政署國道公路警察局第三公路警察大隊110年5月21日國道警三交字第OOOOOOOOOO號函 17-18頁 原證3 被告110年6月4日嘉監裁字第OOOOOOOOOOOO號裁決書 19頁 原證4 系爭汽車之維修單據 21-25頁 二、被告提出：   被證1 舉發單位掌電字字第OOOOOOOOO號舉發通知單 39頁 被證2 被告110年6月4日嘉監裁字第OOOOOOOOOOOO號裁決書及送達證書 41-43頁 被證3 原告110年5月10日陳述單影本1份 45頁 被證4 內政部警政署國道公路警察局第三公路警察大隊110年5月21日國道警三交字第OOOOOOOOOO號函影本1份 47-48頁 被證5 原告違規蒐證影像光碟1份 49頁